【裁判字號】    98,事聲,187
【裁判日期】    990112
【裁判案由】    消債聲明異議
【裁判全文】
臺灣高雄地方法院民事裁定             98年度事聲字第187號
異  議  人  慶豐商業銀行股份有限公司
法定代理人  丙○○
代  理  人  甲○○
異  議  人  萬泰商業銀行股份有限公司
法定代理人  丁○○
代  理  人  戊○○
相  對  人  乙○○
即  債務人
上列異議人因相對人聲請更生程序事件，對於民國98年10月19日
本院98年度司執消債更字第261 號認可更生方案之裁定，聲明異
議，本院裁定如下：
    主  文
原裁定廢棄。
    理  由
一、異議人慶豐商業銀行股份有限公司異議意旨略以：債務人正
    值壯年，有穩固收入，尚非無資力，應可依「個別協商一致
    性方案」中二階段還款方式，向最大債權銀行聲請，依其收
    支情形協議可行之清償方案，以延長還款期數，原裁定認可
    之更生方案，相對人清償成數僅有55.44%，有失公允，為此
    於法定期間內聲明異議，請求廢棄原裁定等語。
二、異議人萬泰商業銀行股份有限公司異議意旨略以：相對人與
    其配偶及子女，同居共財、共同生活，食、衣、住、行及其
    他雜項等支出，因團體互相使用，可分散開銷、節省支出，
    無須每一口人均列計，原裁定認可之更生方案以98年度台灣
    省每人每月最低生活費9,829 元計算相對人之個人必要費用
    及扶養費，顯有重複計算之情形，應以扶養免稅額82,000元
    即每月6,834 元計算，方屬合理，原裁定認可之更生方案，
    有失公允，為此於法定期間內聲明異議，請求廢棄原裁定等
    語。
三、按消費者債債務清理條例之制定，乃為使負債務之消費者得
    依本條例所定程序清理其債務，以調整其與債權人及其他利
    害關係人之權利義務關係，保障債權人之公平受償，謀求消
    費者經濟生活之更生，進而健全社會經濟之發展，乃消費者
    債債務清理條例第1 條所明定。是以，除有消費者債債務清
    理條例第63條第1 項、第64條第2 項所定之情形外，法院得
    斟酌裁量認可更生方案。
四、經查：
  1.相對人向本院聲請更生時自陳其每月收入約30,000元，並提
    出薪資轉帳帳戶存摺影本為憑（消債更卷第45、46頁）；嗣
    於98年3 月11日更生程序開始後，自陳其每月薪資自98年3
    月起調降約為27,000元，並以此收入擬定更生方案。然相對
    人於98年3 月起至12月止，每月領得薪資（加計借支，扣除
    勞、健保、福利金）分別為29,110元、30,813元、29,818元
    、34,818元、34,790元、29,773元、30,467元、28,096元、
    35,556元、34,921元、29,234元，平均每月領得31,758元，
    有相對人99年1 月7 日陳報狀所附薪資單在卷可憑。足見，
    相對人於更生程序陳報之薪資收入，並不確實。原裁定以相
    對人每月收入27,0 00 元，扣除個人必要費用及扶養費
    19,658元為由，認可異議人每月清償7,000 元之更生方案，
    自難認屬公允。
  2.原裁定認可更生方案之清償期限為8 年，已為消費者債務清
    理條例第53條第1 項第3 款規定清償期之上限，就清償期部
    分，原裁定認可之更生方案並無不當。異議意旨謂相對人應
    可依「個別協商一致性方案」中二階段還款方式，向最大債
    權銀行聲請，依其收支情形協議可行之清償方案，以延長還
    款期數云云，實係主張相對人不應循更生程序清理債務，然
    本院准許相對人開始更生程序之裁定，係屬不得抗告，此觀
    之消費者債債務清理條例第45條第2 項之規定即知，異議人
    自不得循更生方案認可裁定之救濟途徑，就相對人應否開始
    更生程序聲明不服，異議意旨此部分主張，並無足採。
  3.按所謂最低生活費，係由中央、直轄市主管機關參照中央主
    計機關所公布當地區最近1 年平均每人消費支出百分之60定
    之，並至少每3 年檢討1 次；直轄市主管機關並應報中央主
    管機關備查，社會救助法第4 條第2 項定有明文。行政院主
    計處之統計乃以家庭為單位，內政部公布之最低生活費乃以
    行政院主計處統計結果之家庭平均人數換算，以人為單位。
    是以，個人最低生活費係由家庭總支出換算所得，並無重複
    計算個人必要支出之情形。至於，財政部公告之扶養免稅額
    乃供課徵個人綜合所得稅所用，扶養免稅額係屬租稅優惠之
    性質，有其稅賦政策之考量，與實際上因負有扶養義務而須
    支出扶養費不可相提並論，尚不得因扶養費之支出高於免稅
    額即謂非屬必要。行政院內政部所公告之最低生活費用，應
    較綜合所得稅扶養免稅額，更為適切、公允。原裁定以98年
    度台灣省每人每月最低生活費9,829 元計算相對人之個人必
    要生活費及扶養費，應屬必要、適當。異議意旨主張應以扶
    養免稅額計算云云，並無可採。
五、綜上所述，相對人平均每月收入有31,758元，原裁定以相對
    人每月收入約27,000元，認可相對人提出之更生方案，難認
    公允，異議意旨指摘原裁定不當求予廢棄，為有理由。爰廢
    棄原裁定，並由本院民事執行處依法繼續審究辦理。
六、依消費者債務清理條例第15條、民事訴訟法第240 條之4第3
    項，裁定如主文。
中    華    民    國    99    年    1     月    12    日
                  民事第三庭    法  官  陳宛榆
上為正本係照原本作成。
如不服本裁定，應於裁定送達後10日內，以書狀向本院提出抗告
，並繳納抗告費新臺幣1千元。
中    華    民    國    99    年    1     月    12    日
                                書記官  周耿瑩

司法院資訊處製作；財團法人民間司法改革基金會備份。
